【裁判字號】    99,訴,512
【裁判日期】    990629
【裁判案由】    違反毒品危害防制條例
【裁判全文】
臺灣彰化地方法院刑事判決               99年度訴字第512號
公  訴  人  臺灣彰化地方法院檢察署檢察官
被      告  甲○○
上列被告因違反毒品危害防制條例案件，經檢察官提起公訴（99
年度毒偵字第460 號、第498 號、第668 號），本院改依簡式審
判程序判決如下：
    主  文
甲○○施用第一級毒品，累犯，處有期徒刑拾月；又施用第一級
毒品，累犯，處有期徒刑拾月；又施用第一級毒品，累犯，處有
期徒刑拾月。應執行有期徒刑貳年。
    事  實
一、甲○○前於民國（下同）90年間因施用第二級毒品案件，經
    本院以90年度毒聲字第688 號裁定移送觀察勒戒後，認無繼
    續施用毒品之傾向，於90年4 月4 日執行完畢釋放，並由臺
    灣彰化地方法院檢察署檢察官以90年度毒偵字第300 號為不
    起訴處分確定。又於91年間因施用第一級毒品案件，經本院
    裁定移送觀察勒戒後，認有繼續施用毒品之傾向，由臺灣彰
    化地方法院檢察署檢察官聲請強制戒治並提起公訴，經本院
    以91年度毒聲字第3061號裁定令入戒治處所施以強制戒治，
    嗣其成效經評定合格，無繼續戒治必要，復經本院以92年度
    毒聲字第982 號裁定停止戒治付保護管束，詎其於保護管束
    期間又因違反保護管束應遵守事項情節重大，再經本院以92
    年度毒聲字第2234號裁定撤銷停止戒治令入戒治處所施以強
    制戒治，嗣因法律修正施行，毋庸繼續執行強制戒治而於93
    年1 月12日報結；刑事責任部分，則由本院以92年度訴字第
    273 號判處有期徒刑9 月確定。另於96年間因施用第一級毒
    品案件，經本院以96年度訴字第2307號判處有期徒刑8 月，
    經上訴後，由臺灣高等法院臺中分院以97年度上訴字第513
    號駁回上訴確定，入監執行後，甫於98年1 月22日縮刑期滿
    執行完畢。詎其仍不知悔改，復基於施用第一級毒品海洛因
    之犯意，先後於99年2 月8 日某時、同年2 月22日某時及同
    年3 月10日某時許，在其位於彰化縣溪州鄉○○村○○○路
    16號之住處內，以將第一級毒品海洛因粉末摻入香菸內吸食
    之方式，施用第一級毒品海洛因各1 次；嗣分別於99年2 月
    10日10時31分許、同年2 月24日14時05分許及同年3 月12日
    15時45分許，為臺灣彰化地方法院檢察署觀護人定期通知到
    場，接受採集尿液送驗，結果均呈嗎啡陽性反應，始悉上情
    。
二、案經臺灣彰化地方法院檢察署檢察官自動偵查起訴。
    理  由
一、按除被告所犯為死刑、無期徒刑、最輕本刑為3 年以上有期
    徒刑之罪或高等法院管轄第1 審案件者外，於刑事訴訟法第
    273 條第1 項程序進行中，被告先就被訴事實為有罪之陳述
    時，審判長得告知被告簡式審判程序之旨，並聽取當事人、
    代理人、辯護人及輔佐人之意見後，裁定進行簡式審判程序
    ；除簡式審判程序及簡易程序案件外，第1 審應行合議審判
    ，刑事訴訟法第273 條之1 第1 項、第284 條之1 分別定有
    明文。本件被告甲○○所犯係死刑、無期徒刑、最輕本刑為
    3 年以上有期徒刑或高等法院管轄第1 審案件以外之罪，並
    於本院行準備程序時就被訴事實為有罪之陳述，本院合議庭
    依前揭規定，經評議結果，裁定改由受命法官獨任行簡式審
    判程序，先予敘明。
二、上揭事實，業據被告甲○○於本院訊問、行準備程序及審理
    時均坦承不諱，且其分別於99年2 月10日、同年2 月24日、
    同年3 月12日所採取之尿液，經送鑑驗結果，確呈嗎啡陽性
    反應，此有臺灣彰化地方法院檢察署施用毒品犯受保護管束
    人尿液檢體監管紀錄表、詮昕科技股份有限公司於99年3 月
    1 日、99年3 月9 日、99年3 月31日所出具之濫用藥物尿液
    檢驗報告各3 紙在卷可稽，應認被告之自白確與事實相符，
    洵堪採信。
三、次按施用第一、二級毒品為犯罪行為，毒品危害防制條例第
    10條定有處罰明文。故施用第一、二級毒品者，依前揭規定
    本應科以刑罰。惟基於刑事政策，對合於一定條件之施用者
    ，則依同條例第20條、第23條之規定，施以觀察、勒戒及強
    制戒治之保安處分。又毒品危害防制條例於92年7 月9 日修
    正公布，自93年1 月9 日施行，其中第20條、第23條將施用
    毒品之刑事處遇程序，區分為「初犯」及「5 年內再犯」、
    「5 年後再犯」。依其立法理由之說明：「初犯」，經觀察
    、勒戒或強制戒治後，應為不起訴處分或不付審理之裁定；
    經觀察、勒戒或強制戒治執行完畢釋放後，「5 年內再犯」
    者，因其再犯率甚高，原實施之觀察、勒戒及強制戒治既已
    無法收其實效，爰依法追訴或裁定交付審理。至於經觀察、
    勒戒或強制戒治執行完畢釋放後，「5 年後再犯」者，前所
    實施之觀察、勒戒或強制戒治已足以遮斷其施用毒品之毒癮
    ，為期自新及協助其斷除毒癮，仍適用「初犯」規定，先經
    觀察、勒戒或強制戒治之程序。從而依修正後之規定，僅限
    於「初犯」及「5 年後再犯」2 種情形，始應先經觀察、勒
    戒或強制戒治程序。倘被告於5 年內已再犯，經依法追訴處
    罰，縱其第3 次（或第3 次以上）再度施用毒品之時間，在
    初犯經觀察、勒戒或強制戒治執行完畢釋放5 年以後，已不
    合於「5 年後再犯」之規定，且因已於「5 年內再犯」，顯
    見其再犯率甚高，原實施觀察、勒戒或強制戒治，已無法收
    其實效，即應依該條例第10條處罰（最高法院95年度第7 次
    刑事庭會議及97年度第5 次刑事庭會議決議參照）。查本件
    被告甲○○前於90年間因施用第二級毒品案件，經本院以90
    年度毒聲字第688 號裁定移送觀察勒戒後，認無繼續施用毒
    品之傾向，於90年4 月4 日執行完畢釋放，並由臺灣彰化地
    方法院檢察署檢察官以90年度毒偵字第300 號為不起訴處分
    確定。又於91年間因施用第一級毒品案件，經本院裁定移送
    觀察勒戒後，認有繼續施用毒品之傾向，由臺灣彰化地方法
    院檢察署檢察官聲請強制戒治並提起公訴，經本院以91年度
    毒聲字第3061號裁定令入戒治處所施以強制戒治，嗣其成效
    經評定合格，無繼續戒治必要，復經本院以92年度毒聲字第
    982 號裁定停止戒治付保護管束，詎其於保護管束期間又因
    違反保護管束應遵守事項情節重大，再經本院以92年度毒聲
    字第2234號裁定撤銷停止戒治令入戒治處所施以強制戒治，
    嗣因法律修正施行，毋庸繼續執行強制戒治而於93年1 月12
    日報結；刑事責任部分，則由本院以92年度訴字第273 號判
    處有期徒刑9 月確定等情，有臺灣高等法院被告前案紀錄表
    及臺灣彰化地方法院檢察署刑案資料查註紀錄表各1 份在卷
    足憑，而被告本件施用第一級毒品之犯行，雖係在前次觀察
    勒戒執行完畢5 年後所犯，惟被告於上開觀察勒戒執行完畢
    5 年內，曾因施用毒品案件經法院宣示判決並確定，已詳述
    如前，則揆諸前揭決議意旨，均毋須再重新施予觀察、勒戒
    或強制戒治之處遇程序，逕以訴追處罰，應予依法論科。
四、核被告所為，係犯毒品危害防制條例第10條第1 項之施用第
    一級毒品罪。被告為施用毒品而持有第一級毒品，其持有之
    低度行為應為其後施用之高度行為所吸收，不另論罪。再查
    被告有上開犯罪事實欄所載之前科紀錄，而於98年1 月22日
    執行完畢等情，有其臺灣高等法院被告前案紀錄表1 份附卷
    可稽，被告於受有期徒刑之執行完畢後，5 年內故意再犯本
    件有期徒刑以上之罪，均為累犯，應依刑法第47條第1 項之
    規定，分別加重其刑。爰審酌被告前因施用毒品案件，經送
    觀察勒戒等戒毒處分後，並未能促其自惕，本次再因施用毒
    品被查獲，顯然欠缺戒除毒癮之決心，此不僅戕害自身健康
    ，更辜負國家將之視為病人，並施以長時間之勒戒處遇之苦
    心，非施以較長與社會暫時隔離之處分，實難促其在誘惑四
    起之社會生活中，萌生戒除毒癮之決心與勇氣，並衡其犯行
    對他人權益之侵害仍屬有限，且其於犯後均坦承犯行，非無
    悔意，暨考量其犯罪動機、目的、手段、智識程度及生活狀
    況等一切情狀，分別量處如主文所示之刑，並定其應執行之
    刑，以資懲儆。
據上論斷，應依刑事訴訟法第273 條之1 第1 項、第299 條第1
項前段，毒品危害防制條例第10條第1 項，刑法第11條前段、第
47條第1 項、第51條第5款，判決如主文。
本件經檢察官林于人到庭執行職務。
中    華    民    國    99    年    6     月    29    日
                  刑事第九庭    法  官  蕭文學
以上正本證明與原本無異。
如不服本判決應於收受判決後10日內，向本院提出上訴書狀，並
應敘述具體理由;其未敘述上訴理由者，應於上訴期間屆滿後20
日內向本院補提理由書（均須按他造當事人之人數附繕本）「切
勿逕送上級法院」。
中    華    民    國    99    年    6     月    29    日
                                書記官  卓俊杰
附錄本案論罪科刑法條全文：
毒品危害防制條例第10條
施用第一級毒品者，處6 月以上5 年以下有期徒刑。
施用第二級毒品者，處3 年以下有期徒刑。

司法院資訊處製作；財團法人民間司法改革基金會備份。
